【裁判字號】    95,上更(一),237
【裁判日期】    951003
【裁判案由】    毒品危害防制條例
【裁判全文】
臺灣高等法院刑事判決
上  訴  人
即  被  告  乙○○
選任辯護人  孫隆賢律師（法律扶助基金會律師）
上列上訴人因違反毒品危害防制條例等案件，不服臺灣士林地方
法院94年度訴字第189號，中華民國94年8月19日第一審判決（起
訴案號：臺灣士林地方法院檢察署94年度偵字第1333號），提起
上訴，經判決後，由最高法院發回更審，本院判決如下：
    主  文
原判決關於販賣第一級毒品暨定執行刑部分均撤銷。
乙○○連續販賣第一級毒品，累犯，處有期徒刑捌年。販毒所得
新臺幣壹萬元沒收，如全部或一部不能沒收時，以其財產抵償之
。扣案之海洛因包（不含包裝袋，淨重陸點肆公克）沒收銷
燬。包裝海洛因用之塑膠袋個、分裝袋玖拾伍個、分裝匙壹支
均沒收。
    事  實
一、乙○○前於民國（下同）83年間，因偽造有價證券案件，經
    本院84年度上訴字第2641號判決有期徒刑4年6月確定；復因
    竊盜案件，經本院83年上易字第4112號判決有期徒刑6月確
    定，經本院85年聲字第383號裁定定其應執行刑為有期徒刑4
    年10月，復因侵占案件，經本院85年上易字第5468號判決拘
    役50日確定，乙○○於84年10月27日入監執行有期徒刑4年
    10月之刑期，於87年7月14日縮短刑期假釋後，接續執行拘
    役50日至87年9月8日出監。又因施用第二級毒品案件，經臺
    灣士林地方法院88年度易字第1183號判處有期徒刑6月確定
    ，前述之4年10月刑期之假釋被撤銷，應執行殘刑2年5月6日
    ，而於91年10月2日執行完畢，於91年10月3日出監。
二、乙○○不知悔改，基於連續販賣第一級毒品海洛因藉以營利
    之概括犯意，自93年5月初起至93年10月17日止，以每0.1公
    克新臺幣（下同）500元之代價，先後在臺北縣汐止市○○○路路旁、基隆市五堵區中國貨櫃附近路旁、臺北市南港區
    麥當勞附近及桃園縣中正機場內等處，以當場付錢交貨之方
    式，販賣第一級毒品海洛因予丁○○二十次（丁○○施用毒
    品部分經臺灣士林地方法院94年訴字第84號判決有期徒刑八
    月，該判決附於本院卷第105頁）。
三、乙○○於94年1月16日下午3時許，在臺北縣汐止市○○路41
    8號薇星汽車旅館303號房內，為警查獲，警員在房內客廳桌
    上扣得乙○○所有第一級毒品海洛因二包（經警初步秤量毛
    重3.9公克、淨重2.3公克）及乙○○所有供販賣海洛因所用
    之分裝匙一支、分裝袋95個，隨後警員又在乙○○身上扣得
    海洛因一包（經警初步秤量毛重3.9公克，淨重3.5公克）【
    按：三包海洛因經警上開初步秤量結果合計淨重5.8公克，
    惟嗣經送驗再次秤量結果實係淨重6.43公克，空包裝重1.76
    公克，純度20.46％，純質淨重1.32公克】。
四、案經臺北縣政府警察局汐止分局報告臺灣士林地方法院檢察
    署檢察官偵查起訴（乙○○另犯持有第二級毒品部分，業經
    判決免訴確定）。
    理  由
壹、程序部分：
    按「被告以外之人於審判外之陳述，雖不符前4條之規定，
    而經當事人於審判程序同意作為證據，法院審酌該言詞陳述
    或書面陳述作成時之情況，認為適當者，亦得為證據；當事
    人、代理人或辯護人於法院調查證據時，知有第159條第1項
    不得為證據之情形，而未於言詞辯論終結前聲明異議者，視
    為有前項之同意。」刑事訴訟法第159之5條定有明文。被告
    及辯護人於本院前審對於本案卷內各項證據之證據能力均表
    示沒有意見，未於言詞辯論終結前聲明異議（見本院前審94
    年11月3日準備程序筆錄、94年12月30日審判程序筆錄），
    依上開規定，有關證人於偵查中向檢察官所為之陳述，除顯
    有不可信之情況者外，或於司法警察官或司法警察調查中所
    為之陳述，法院審酌該言詞陳述或書面陳述作成時之情況，
    認為適當者，亦具有證據能力，合先敘明。
貳、實體部分：
一、上訴人即被告乙○○之供述及辯解：
    被告乙○○矢口否認有何販賣第一級毒品海洛因予丁○○之
    犯行，辯稱：並不認識丁○○，丁○○所述不實，伊沒有販
    賣第一級毒品，且原審判刑太重，因而提起上訴云云。選任
    辯護人辯護稱：證人丁○○之證述前後不一致，是因為警方
    查獲丁○○時，以要移送丁○○強制工作威脅之，丁○○才
    會指認被告，被告要回越南的事是丁○○聽高雲龍所說。況
    且目前海洛因市價0.1公克要1,0 00元到1,500元，並非丁○○所稱之500元。又本案未經查獲電子磅秤，查獲員警即證
    人郭進興小隊長也未以釣魚方式引出上手，不能證明被告有
    販賣第一級毒品之犯行云云。
二、認定犯罪事實所憑之證據及理由：
  (一)查獲及扣案物品：
    警員於94年1月16日下午4時15分許，先在臺北縣汐止市○○
    路418號薇星汽車旅館地下室停車場查獲呂世宏，並經警搜
    索，在呂世宏身上扣得海洛因7包（據乙○○供稱伊給呂世
    宏1包，呂世宏跟伊索取分裝袋，自行分裝成7小包，經警初
    步秤量其中1包毛重0.9公克，淨重0.7公克，另6小包總毛重
    1.8公克，淨重0.6公克）及乙○○提供予呂世宏供分裝施用
    所需海洛因之分裝袋50個，續循線在上開汽車旅館303號房
    內查獲乙○○，當場在房內客廳桌上扣得乙○○向綽號「大
    頭」男子購買之第二級毒品安非他命2包及第一級毒品海洛
    因2包、吸食安非他命所用之燈泡頭1個、乙○○所有分裝匙
    一支、分裝袋95個，隨後又在乙○○身上扣得海洛因1包，
    為被告所供認，並有搜索扣押筆錄足據。而在上開薇星汽車
    旅館303號房內所扣得之白粉3包（即客廳桌上2包、被告身
    上1包），經送驗結果確實含有第一級毒品海洛因成分，合
    計淨重6.43 公克（按：三包海洛因經警查獲後初步秤量結
    果合計應淨重5.8公克，惟嗣經送驗再次秤量實係淨重6.4 3
    公克，空包裝重1.76公克，純度20. 46％，純質淨重1.32公
    克，當以送驗秤量之數值較為精確），有法務部調查局94年
    4月22日調科壹字第040003755號鑑定通知書一份存卷可憑（
    見原審卷第68頁，至原審卷第62頁所附法務部調查局94年4
    月6日調科壹字第040003776號鑑定通知書則與本案無關）。
  (二)被告販賣第一級毒品海洛因之事證：
  1.證人丁○○於警詢、偵查、原審之供述及採酌：
    (1)證人丁○○於警詢、偵查、原審之供述：
      證人丁○○於警詢時即證稱略以：從93年5月中旬起就向
      綽號「狗仔」的男子購買，聯絡電話是0000000000，一個
      星期約購買三次，每次都是500元，重量約0.1公克。最近
      一次大概是93年8月初左右，都是先打狗仔所持有之00000
      00000與他談妥購買金額後，再約定地點，他都會將毒品
      攜帶至南港區○○○市○路旁交易，綽號「狗仔」之男子
      即為被告乙○○等語明確（見偵卷第38至39頁），並指認
      被告乙○○正面及側面半身之相片無誤（偵卷第52頁）。
      復於94年3月8日偵查中經檢察官再度提示被告乙○○之照
      片予之辨認後，仍具結證稱：認識被告乙○○，因之前和
      乙○○在宜蘭監獄同工場而認識，後來去乙○○家找乙○○，乙○○說有在賣海洛因，之後因為心情不好找不到工
      作，就向乙○○買海洛因。在93年5月份有向乙○○買，
      買到8月初，後來9月初因為蜂窩性組織炎，才向乙○○買
      來施用，大約一星期買2至3次，每次0.1公克，買500元，
      地點在汐止市○○○路路邊或五堵中國貨櫃附近，南港麥
      當勞也買過一次。前後一共買約20次，是由乙○○開車來
      ，一手交錢一手交貨。93年10月份有一次乙○○要與他太
      太回越南，當天伊要自臺中北上，在火車上打電話問乙○○人在哪裡，乙○○說在中正機場，就與乙○○約在中正
      機場，當時乙○○已在中正機場車上，因乙○○要到越南
      就跟他買多一點，乙○○不曾免費請伊施用過海洛因等語
      甚詳（見偵卷第213至214頁）。而丁○○於原審審理中，
      翻異前詞，改稱：並不認識被告乙○○，所稱賣毒品的「
      阿狗」並非被告乙○○，當時在警局時，因為警察說要辦
      伊賣毒品及要移送伊去強制工作，並且引導伊要怎樣說，
      警察的意思是說要伊指認被告乙○○賣毒品，就可以交保
      ，以及在移送書上寫好聽一點，不然要移送較重的買賣毒
      品罪嫌，當時伊心裡想沒關係，後來在偵查時，因為心想
      在警局已經這樣說過，所以在偵查中也說同樣的講法，而
      且當時被借提出來，精神不好。在宜蘭監獄工場裡有200
      多人，應該沒有看過被告乙○○。那時是聽甲○○講說被
      告乙○○要回越南，並沒有在中正機場跟被告乙○○買毒
      品。而且0.1公克的海洛因，市價要約1,000元左右。後來
      才知道經由朋友的律師才知道，這樣的罪名很重，心裡感
      到過意不去，才會在審理庭上講實話（見原審卷第87頁至
      100頁）。被告乙○○於本院前審審理中否認丁○○之供
      詞，辯稱：伊沒有販賣海洛因給丁○○之情事，丁○○住
      臺中，伊是經由高雲龍（住北市○○路空軍醫院，現改為
      松山醫院附近）介紹後，打牌認識的，伊跟丁○○沒有交
      情，丁○○所述不實（見本院上訴卷第47頁）。
    (2)證人丁○○前後不同供述之採酌：
      證人丁○○於警詢、偵查之陳述與其在原審、本院前審審
      理中之供述不同，被告乙○○之選任辯護人亦為被告乙○○辯護稱：證人丁○○當初係因竊盜罪被查獲，為何警詢
      中都一直在問毒品的事情，所以證人丁○○之警詢筆錄不
      可採云云。惟證人丁○○於警詢及偵訊中之供述，依前述
      壹部分所載有證據能力。而被告以外之人於檢察事務官、
      司法警察官或司法警察調查中所為之陳述，與審判中不符
      時，先前之陳述具有較可信之特別情況，且為證明犯罪事
      實存否所必要者，得為證據，刑事訴訟法第159-1條、第
      159-2條定有明文。又證人之陳述有部分前後不一致或相
      互間有所歧異時，究竟何者為可採，何者為不足採，法院
      原得本於自由心證予以斟酌取捨，非謂一有不符或歧異，
      即應認其全部供述均為不可採信（參看最高法院78年台上
      字第1469號判決）。本院審酌以下因素，仍認證人丁○○
      於警詢及偵查中之證述為可採：
      證人丁○○除於警局初詢時，即明確承稱：有向被告乙○○以每0.1公克500元之代價，約一星期3次向被告乙○○購買海洛因。其於檢察官訊問時，亦經檢察官命以具結
      以擔保其證述之真實性，有證人結文一紙在卷可稽（見偵
      卷第216頁），復經檢察官確認證人丁○○在警詢中有為
      向被告乙○○購買毒品之陳述乙節無訛（見偵卷第212頁
      ，檢察官問：「93年10月30日在汐止分局刑事組所做的筆
      錄是否屬實？」證人丁○○答：「是。」檢察官問：「當
      日是否陳述有向綽號狗仔的男子買海洛因？」證人丁○○
      答：「我之前有向他買過，他是乙○○。」），且證人丁○○於檢察官訊問時，除猶進一步結證稱：向被告乙○○
      買海洛因之地點大部分都在汐止忠孝東路路邊或五堵中國
      貨櫃附近等地，南港麥當勞也買過一次，交易方式為被告
      乙○○開車來，一手交錢一手交貨等語外，尚且承稱：是
      因為與被告乙○○在宜蘭監獄同監而認識，後來有因沒工
      作心情不好，以及蜂窩性組織炎等原因向被告乙○○購買
      海洛因，另外93年10月份被告乙○○帶太太回越南時，有
      至中正機場向被告乙○○買海洛因等情。而被告乙○○於
      89 年4月18日因偽造有價證券案件，解送宜蘭監獄執行，
      至90年7月5日移送基隆監獄執行；被告乙○○在宜蘭監獄
      執行期間，證人丁○○則於89年5月8日因施用毒品案件，
      進入宜蘭監獄執行，至92年12月2日縮刑期滿出監，有法
      務部全國檢察官線上查詢刑案人犯在監所最新資料報表二
      份存卷足考，是以被告乙○○與證人丁○○確有同在宜蘭
      監獄執行之事實。又被告乙○○93年10月17日曾自中正國
      際機場出境之情，有被告乙○○入出境查詢結果及內政部
      警政署入出境管理局94年4月22日境信栩字第09410283200
      號函檢送之入出國日期證明書各一紙可憑（分見偵卷第23
      6頁及原審卷第66頁），均與證人丁○○所證述：是因在
      宜蘭監獄與乙○○同工場而認識，以及93年10月份因乙○○要去越南，有至中正機場向乙○○買毒品等節相吻合。
      觀諸證人丁○○在偵查中所為被告乙○○有販賣毒品海洛
      因之證述，對於與被告乙○○認識之經過、向被告乙○○
      購買海洛因之動機、兩人交易之時間、地點、價格及交易
      方式，非僅具體詳實，甚且可直指被告乙○○曾在宜蘭監
      獄執行以及於93年10月份有偕同越南籍妻子返回越南之私
      人事務，殊無證人丁○○於本院前審審理中所稱偵查中之
      應答係因遭借提出來至精神不好之情事。據上諸端，均足
      佐證證人丁○○於警詢及偵查中之證述，應與事實相符。
      證人即當時製作證人丁○○警詢筆錄之汐止分局刑事組
      小隊長郭進興（現調任臺北縣政府警察局金山分局）於原
      審審理中亦證稱：證人丁○○與丙○○、甲○○涉犯竊盜
      案為汐止分局長安派出所查獲後，因之前就知道在汐止地
      區有個綽號「狗仔」的人在販賣毒品，地址一個在汐止市
      ○○路○段，另一個在基隆市七堵區，曾經去抓過但沒有
      抓到。而丙○○也經常涉及毒品案，所以看到長安派出所
      移送丙○○過來時，就直接問丙○○，丙○○說毒品是向
      一個叫「阿狗」的人買的（此部分無證據認定被告乙○○
      販賣海洛因予丙○○，詳如後述），因為當時證人丁○○
      、丙○○、甲○○三個人是坐在一起，而證人丙○○所認
      識的人幾乎都是吸食毒品的人，所以就一起問毒品是從何
      來，他們三人討論過後才說是向「阿狗」買的。又現在的
      系統可以以綽號查閱姓名，且之前的線民也有告訴過說「
      阿狗」就是乙○○，所以可以調得乙○○的相片給證人丁○○等人指認。就伊所知，汐止地區並沒有其他綽號「阿
      狗」的人在販賣毒品，並沒有以要移送證人丁○○強制工
      作要求證人丁○○配合陳述等語（見原審卷第123至124頁
      、本院前審卷第129至130頁）。
      證人丁○○於原審審理時，雖改稱：係因擔心遭員警移
      送買賣毒品以及受強制工作之保安處分，才配合警察指認
      被告乙○○，事實上伊並不認識乙○○，是聽甲○○說才
      知道被告乙○○去越南云云。然查：(1)、證人郭進興並未
      以要以販賣毒品或竊盜保安處分移送證人丁○○為由，要
      脅證人丁○○指認被告乙○○乙節，業據證人郭進興至庭
      結證如前；又證人丁○○係因竊盜案件為警逮捕，方於警
      詢中另指證被告乙○○有販賣海洛因之犯行，且證人丁○○除於73年間曾因竊盜案件入監執行外，即無其他因竊盜
      而入監執行之紀錄，有前揭刑案人犯在監所最新資料報表
      可佐，均乏認定證人丁○○有販賣毒品犯行或有犯罪習慣
      或以犯竊盜為常業之積極事證，證人丁○○何來畏懼之有
      ？反之，倘證人丁○○所述屬實，則證人丁○○顯然於警
      詢時即已明販賣海洛因係屬重罪之理，但證人丁○○於原
      審審理中竟陳稱：因為不知道利害關係，所以在偵查中也
      和在警局時同樣講法，之後知道這種陳述會讓被告乙○○
      判重罪，才講實話云云（見原審卷第90頁），互核已屬矛
      盾，並不足取。(2)、隔離訊問之程序因能避免證人當庭受
      被告同時在庭之壓力致為附和或袒護言詞，故能對證人證
      言之可信度提供較高之擔保。證人丁○○於偵查中，係在
      被告乙○○不在庭之情形下，單獨接受檢察官訊問所為之
      證述，證人丁○○尚且於訊問結束前陳稱：「我願意出來
      作證，但不要面對面對質，因大家都是朋友，見面後有些
      話不好意思在他面前說」等語（見偵卷第215頁）。又本
      件案件於偵查過程中，被告乙○○除受羈押處分外，並同
      時諭知禁止接見及通信；但於審理中，則解除被告乙○○
      禁止接見及通信之處分，致被告乙○○或有勾串證人丁○○或對證人丁○○施以壓力之機會。(3)、證人甲○○於偵
      查中即已陳明：並不認識被告乙○○等語（見偵卷第168
      頁），被告乙○○於偵查中為原審進行羈押訊問時，也供
      稱：並不認識甲○○等語（見偵卷第156頁）。則證人丁○○所稱：被告乙○○去越南之事，係聽聞自證人甲○○
      之詞，顯與證人甲○○及乙○○之供述有所矛盾，不足為
      取。況查：證人丁○○於警詢時，員警業已提示被告乙○○照片供其指認，且其指認應屬可採（見後述），加以被
      告乙○○於94年1月17日甫遭查獲後，為內勤檢察官訊問
      時，即供稱：有提供毒品給證人丁○○等語（見偵卷第12
      7 頁）；證人丙○○也證稱：認識被告乙○○及丁○○，
      被告乙○○之綽號叫「阿狗」，丁○○之綽號叫「脫線」
      ，被告乙○○也認識「脫線」丁○○等語（見偵卷第190
      頁），被告乙○○曾交付海洛因予證人丙○○施用，已如
      前述（見前述部分），證人丁○○則因與丙○○共犯竊
      盜案為警查獲，證人丙○○當無誤認被告乙○○及證人丁○○，而錯指被告乙○○及證人丁○○彼此認識之虞。綜
      合上情，均足認證人丁○○於原審審理中改稱：不認識被
      告乙○○云云，以及被告乙○○辯稱：並不認識證人丁○○云云，皆不足採信。
      雖依本件警詢筆錄之記載，本件證人丁○○於93年10月
      30日警詢時指認被告乙○○之過程，係僅提供被告乙○○
      一人之相片供證人丁○○指認，且於指認前並未先由證人
      丁○○陳述嫌疑人之特徵，故證人丁○○於警詢時所為指
      認，或係因受到不當誘導及暗示而為之指認。但此指認之
      瑕疵，是否已使證人丁○○之指證達到顯不可信之程度，
      仍應參考其他具體情況衡量之。經查：警方提供予證人丁○○指認之被告乙○○照片，並非被告乙○○口卡上之照
      片，而係被告乙○○92年10月在臺北市中正分局留存之正
      面及全面半身照片（見偵卷第52頁），依該照片所示，被
      告之容貌清晰可認，身形亦可明確分辨。該照片之拍攝時
      間距離證人丁○○接受警詢之時點即93年10月30日之時，
      不過年餘，證人丁○○也稱：該張照片上所拍攝之乙○○
      與在庭之被告乙○○是一樣的等語（見原審卷第88頁），
      承上，證人丁○○當無將照片中人錯誤指認為被告乙○○
      之虞。故證人丁○○之指證雖受有不當之暗示，但既具有
      真實性，即得以證人丁○○之指證作為認定被告乙○○有
      本件犯行之證據。
      綜上所述，證人丁○○於警詢及偵查，經指認被告乙○○照片後所為之證述，應屬可信，證人丁○○嗣後於原審
      審理中所陳，乃迴護被告乙○○之詞，自不足為被告乙○○有利事證，當以證人丁○○於警詢及偵查中所為證述為
      可信。
  2.被告於本院審理時供認，其綽號為「阿狗」或「白肉」，太
    太為越南人，93年10月17日有帶太太回越南，此與丁○○供
    述相符，若非確有其事，丁○○焉能供稱，93年10月17日乙○○帶太太回越南，伊在中正機場向被告購買海洛因。又丁○○供稱，係打0000000000號行動電話與被告連絡（見偵查
    卷第38頁）。被告於本院審理時雖供稱，無此電話，但其於
    本院調查時則供稱，有0000000000號電話，是鄰居給我的（
    見本院卷第39頁），更足佐證丁○○警詢及偵訊之供述屬實
    。
  3.丁○○於警詢時稱：伊最近一次向上訴人購買海洛因，係在
    今年（即93年）8月初左右等語；於偵查中改稱：（93年）9
    月初因腳割傷有蜂窩性組織炎，才又向上訴人購買海洛因施
    用云云。其後又改稱：（93年）10月間，因上訴人與其妻要
    回越南，伊曾在中正機場向上訴人購買海洛因云云。其最後
    一次向被告購買海洛因之時間究竟是93年8月初？同年9月初
    ，或同年10月間？所供前後不一。此或其記憶不精確所致，
    惟丁○○既稱，最後一次是被告帶其太太回越南時，在中正
    機場向被告買海洛因，而被告確於93年10月17日帶太太回越
    南，已如上述，則丁○○最後一次向被告購買海洛因，應係
    93 年10月17日。
  4.丁○○自93年6月間起至93年10月18日連續施用海洛因，經
    臺灣士林地方法院94年訴字第84號判決有期徒刑八月，此有
    該案判決一份在卷足憑（見本院卷第105頁）。丁○○確有
    於該時段連續施用海洛因之犯行，應可認定，且足以佐證丁○○所述，於93年5月初至同年10月17日連續向被告購買海
    洛因之情節屬實。
  5.至於證人甲○○於警詢時雖稱：伊自93年8月底後，向綽號
    「狗仔」者購買海洛因約十幾次，每次購買五百元，重量約
    0.1公克；綽號「狗仔」者即乙○○等語。並稱：伊都是先
    打綽號「狗仔」者所持用之0000000000號行動電話與其談妥
    價格，再約定地點；「狗仔」都會將毒品攜帶至台北市南港
    區○○○路○段路旁與伊見面，伊等即在路旁完成交易云云
    （見偵查卷第42頁）。而另一證人丙○○於警詢時亦證稱：
    伊從今年（93年）6、7月間，開始向綽號「狗仔」者購買海
    洛因約五、六次，每次購買五百元至一千元不等，重量約
    0.1公克至0.2公克之間；綽號「狗仔」者即乙○○等語。並
    稱：伊都是以綽號「狗仔」者所持用之0000000000號行動電
    話向其表明欲購買毒品之金額，聯絡後「狗仔」就會將毒品
    拿至約地定點交易，伊等都是在汐止市○○路段東亞貨櫃前
    路旁交易。伊最後一次向「狗仔」購買海洛因係在93年8月
    初，地點即汐止市○○路段東亞貨櫃前路旁云云（見偵查卷
    第46頁、第47頁）。惟經本院函臺北縣政府警察局汐止分局
    查明，該分局於93年10月30日查獲甲○○、丙○○時有無對
    甲○○、丙○○二人採尿，據該分局95年5月27日北縣警汐
    刑字第0950014790號函稱，係以竊盜罪查獲丙○○、甲○○
    ，故未採集尿液（見本院卷第116頁）。既無丙○○、甲○○於93年6、7月至八月間施用海洛因之證據，即不得以該二
    人於警詢時之供述，認定被告亦有於該時段販賣海洛因予丙○○、甲○○二人，併此敘明。
  (三)營利意圖：
    至被告乙○○雖自承94年1月16日下午3時許，在薇星汽車旅
    館303號房內，向綽號「大頭」之不詳姓名男子，以60,0 00
    元購得在證人呂世宏身上及在薇星汽車旅館內所扣得之海洛
    因共計10包（毛重10.5公克），及安非他命3包（毛重55公
    克），二者各一半等語（見偵卷第157頁）。然因證人丁○○所證稱之向被告購買海洛因之時點，係自93年5月間起至
    93 年10月17日止，故不能以被告乙○○於94年1月16日取得
    扣案之海洛因之價格（即毛重1公克之海洛因約2,857元）逆
    算被告乙○○於前揭時點取得海洛因之價格，且被告乙○○
    自始否認有何販賣犯行，而無法精確計算其價差。惟販賣海
    洛因係屬違法行為，非可公然為之，不論是瓶裝或紙包之海
    洛因，均可任意分裝增減其分量，更且純度亦有不同，而每
    次買賣之價量，亦隨時依雙方關係之深淺、當時之資力、需
    求之程度及對行情之認知等因素，機動地調整，販賣之利得
    ，除經坦承犯行，或價量俱臻明確外，委難察得實情，職是
    之故，即使未經查得實際販賣之利得，但除非別有事證，足
    認係按同一價量委買或轉售，確未牟利外，尚難執此遽認販
    賣之證據有所未足，致知過坦承者難辭重典，飾詞否認者反
    得僥倖，而失情理之平。且按一般民眾普遍認知海洛因等毒
    品之非法交易政府一向查禁嚴森，且重罰不寬貸，衡諸常情
    ，倘非有利可圖，絕無平白甘冒被嚴查重罰高度風險之理，
    從而，舉凡其有償交易，除足反證其確係另基於某種非圖利
    本意之關係外，通常尚難因無法查悉其販入價格，作為是否
    高價賣出之比較，諉無營利之意思阻卻販賣犯行之追訴（參
    見最高法院84年4月18日84年度第3次刑事庭會議決議意旨）
    。且查本案尚扣得被告乙○○所有之分裝袋95個，被告乙○○雖以係為自己開計程車時便於攜帶等語置辯，然衡情海洛
    因為價值昂貴之物，被告乙○○倘為攜帶方便，自可將海洛
    因分裝成數包即可，可重複使用避免丟棄袋內殘渣，減少浪
    費，況被告乙○○自承施用方式為將海洛因捲入香菸內吸食
    （見原審卷第32頁），則被告乙○○大可於外出前先將海洛
    因加入香菸內，以避免在外方捲煙施用，增加自己犯罪曝光
    之機會，是以扣案之分裝袋應係被告乙○○用以供分裝販賣
    海洛因所用無訛，足堪推斷被告乙○○確有販賣海洛因之犯
    行無誤，是以本件雖未扣得電子磅秤等物，惟據上諸端，仍
    足認定被告乙○○有販售海洛因圖利等情甚明。
  (四)綜上所述，被告乙○○連續販賣第一級毒品海洛因予證人丁○○之犯行，應可認定。辯護人於本院前審審理中請求傳訊
    證人丙○○、甲○○，但被告於本院審理時供稱，無再傳喚
    該二人之必要，且本案事證已明，本院認無再傳訊該二人之
    必要，併予敘明。
三、論罪：
  (一)按行為後法律有變更者，適用行為時之法律，但行為後之法
    律有利於行為人者，適用最有利於行為人之法律，94年2月2
    修正公布，並自95年7月1日起施行之刑法第2條第1項訂有明
    文。此條規定乃與刑法第1條罪刑法定主義契合，而貫徹法
    律禁止溯及既往原則，係規範行為後法律變更所生新舊法律
    比較適用之準據法，是刑法第2條本身雖經修正，但刑法第
    2條既屬適用法律之準據法，本身尚無比較新舊法之問題，
    應一律適用裁判時之現行刑法第2條規定以決定適用之刑罰
    法律。又被告行為後，刑法第56條、第47條、第59條之規定
    ，業於94年2月2日公布修正，自95年7月1日施行，其中第56
    條業已刪除，第47條、第59條之規定內容有修正，而新修正
    之刑法第47條、第59條，並無何有利被告之情形，自應適用
    修正前之刑法第47條、第59條，再被告之犯行，因行為後新
    法業已刪除連續犯之規定，此刪除雖非犯罪構成要件之變更
    ，但顯已影響行為人刑罰之法律效果，自屬法律有變更，依
    新法第2條第1項規定，比較新、舊法結果，仍應適用較有利
    於被告之行為時法律即舊法論以連續犯（最高法院95年第8
    次刑事庭會議決議參照）。
  (二)按海洛因係毒品危害防制條例第2條第2項第1款所列之第一
    級毒品，不得非法販賣、轉讓、持有、施用。核被告乙○○
    所為，係犯毒品危害防制條例第4條第1項之販賣第一級毒品
    罪。被告販賣毒品海洛因前後持有毒品海洛因之低度行為，
    應為販賣之高度行為所吸收，不另論罪。被告先後20次販賣
    第一級毒品海洛因之犯行，均時間緊接，手段相同，所犯構
    成要件復同一，顯係基於概括犯意反覆為之，為連續犯，應
    依修正前刑法第56條規定論以一罪。被告乙○○有如事實欄
    所載之論罪科刑之執行紀錄，有本院被告全國前案紀錄表一
    份在卷可查，被告於有期徒刑執行完畢後五年內，再犯本案
    之罪，係屬累犯，惟本件所犯之販賣第一級毒品海洛因罪其
    法定本刑為死刑或無期徒刑，依法均不得加重其刑，固依修
    正前刑法第47條規定，僅就得併科罰金之法定罰金刑部分，
    依法加重其刑。又被告販賣第一級毒品海洛因予他人施用，
    固戕害他人之身心，惟念其並無販賣毒品前科，對重典之認
    識不夠深切，且所販賣毒品海洛因之次數僅有20次，每次0.
    1公克（見證人丁○○於偵查中之證述，偵卷第213、214頁
    ），數量不多，且僅販賣予一人，所圖得之利益僅10,000元
    （500元×20＝10,000元），與販賣毒品之數量達數公斤以
    上之嚴重危害社會治安情形不同，就全部犯罪情節觀之，誠
    屬情輕法重，倘對其販賣毒品海洛因之犯行科以法定最輕本
    刑之無期徒刑，猶嫌過重，衡情尚有可憫恕之處，爰依修正
    前刑法第59條之規定減輕其刑，故死刑減為無期徒刑或15年
    以下12年以上有期徒刑，無期徒刑則減為7年以上有期徒刑
    ；至法定罰金刑部分，因同時有刑之加重及減輕之事由，應
    依刑法第71條第1項之規定，先加後減之。
四、撤銷改判及科刑之理由：
    原審就被告販賣第一級毒品海洛因部份予以論罪科刑，固非
    無見，惟：
  (一)原審事實欄載為警當場在汽車旅館303號房內客廳桌上扣得
    第一級毒品海洛因二包（毛重3.9公克、淨重2.3公克），及
    在乙○○身上扣得海洛因一包（毛重3.9公克，淨重3.5 公
    克），惟於理由欄載「在上開薇星汽車旅館303號房內所扣
    得之白粉3包，經送驗結果，確實含有第一級毒品海洛因成
    分，合計淨重6.43公克，純度20.46％，純質淨重1.32公克
    ……」，事實與理由顯有不符。
  (二)92年1月14日修正通過之刑事訴訟法第159條第1項規定：被
    告以外之人於審判外之言詞或書面陳述，除法律有規定者外
    不得作為證據。旨在保障被告之反對詰問權，排除具有虛偽
    危險性之傳聞證據，以求實體真實之發現。本件證人丁○○
    於警詢、偵查之陳述與其在審理中之供述不同，被告乙○○
    之選任辯護人亦為被告乙○○辯護稱：證人丁○○之警詢筆
    錄不可採云云，而原審審酌各項因素，仍認證人丁○○於警
    詢及偵查中之證述為可採，惟何以證人丁○○於審判外之言
    詞陳述得為證據，並未敘明理由，不無理由不備之違誤。
  (三)被告上訴意旨否認販賣第一級毒品海洛因，固無可採，惟原
    判決此部分判決既有可議，自應將原判決關於販賣第一級毒
    品及定執行刑部份撤銷改判。審酌被告之素行並非良好，以
    駕駛計程車為業，智識程度為大專肄業，並兼衡被告販賣第
    一級毒品海洛因，使人沉迷於毒癮，無法自拔，輕則戕害身
    心，重則引發各種犯罪，實為多種犯罪之源頭，對社會治安
    有相當程度影響所生之危害，惟念其販賣毒品之次數、數量
    及所得之利潤非鉅，犯罪情節尚非深重，及被告犯罪後之態
    度等一切情狀，仍量處原審所處之刑如主文第二項所示。扣
    案之海洛因3包（合計淨重6.43公克，純度20.4 6％，純質
    淨重1.32公克），係本案查獲之第一級毒品，不問屬於犯人
    與否，應依毒品危害防制條例第18條第1項前段之規定宣告
    沒收銷燬之。另該毒品海洛因3包之包裝袋3個（包裝重1.76
    公克），有防止毒品裸露、逸出之功用，且便於攜帶，連同
    扣案之分裝袋95個、分裝匙1支，均係被告所有並供被告販
    賣毒品海洛因犯罪所用之物，應依毒品危害防制條例第19條
    第1項之規定宣告沒收。被告乙○○販賣所得10,000元，應
    依毒品危害防制條例第19條第1項沒收，如全部或一部不能
    沒收，以其財產抵償之。至於扣案之吸食安非他命所用之燈
    泡頭，與本案並無關連，亦非違禁物，爰不另為沒收之諭知
    。
據上論斷，應依刑事訴訟法第369條第1項前段、第364條、第299
條第1項前段，毒品危害防制條例第4條第1項、第18條第1項前段
、第19條第1項，刑法第11條前段、第2條第1項前段、修正前刑
法第56條、第47條、第59條，判決如主文。
本案經檢察官劉斐玲到庭執行職務。
中    華    民    國    95    年    10    月    3     日
                  刑事第十一庭審判長法  官  張連財
                                    法  官  楊照男
                                    法  官  林明俊
以上正本證明與原本無異。
如不服本判決，應於收受送達後10日內向本院提出上訴書狀，其
未敘述上訴之理由者並得於提起上訴後10日內向本院補提理由書
（均須按他造當事人之人數附繕本）。
                                    書記官  蕭進忠
中    華    民    國    95    年    10    月    11    日
附錄：本案論罪科刑法條全文
毒品危害防制條例第4條第1項
製造、運輸、販賣第一級毒品者，處死刑或無期徒刑；處無期徒
刑者，得併科新臺幣1 千萬元以下罰金。


司法院資訊處製作；財團法人民間司法改革基金會備份。
